【裁判字號】    98,交訴,246
【裁判日期】    981221
【裁判案由】    業務過失致死
【裁判全文】
臺灣臺中地方法院刑事判決             98年度交訴字第246號
公  訴  人  臺灣臺中地方法院檢察署檢察官
被      告  甲○○
上列被告因業務過失致死案件，經檢察官提起公訴（98年度偵字
第14953號），本院判決如下：
    主    文
甲○○從事業務之人，因業務上之過失致人於死，處有期徒刑壹
年陸月。
    犯罪事實
一、甲○○為辛錩通運有限公司之司機，以駕駛營業大貨車為業
    ，為從事駕駛業務之人。其於民國98年6月4日，駕駛車號22
    7-GZ號營業大貨車，沿臺中市西屯區○○ ○路由橫山往廣福
    路方向行駛，於同日14時15分許，行經中山 1路與廣福路無
    號誌且無交通指揮人員指揮之交岔路口時，原應注意未設標
    誌、標線或號誌劃分幹、支線道者，少線道車應暫停讓多線
    道先行；且轉彎車應讓直行車先行，而其行駛之中山 1路係
    屬少線道，中山路、廣福路則屬多線道，依當時天候雖係雨
    天，路面濕潤，然於日間自然光線，視距良好，道路為無缺
    陷、無障礙物之柏油路面的情況，並無不能注意之情形，竟
    疏於注意在該交岔路口暫停，讓沿中山路往廣福路方向直行
    之車輛先行，即貿然右轉，適趙明嬌騎乘車號 BWG-479號重
    型機車，沿中山路往廣福路方向直行行駛，於行經該交岔路
    口時，亦疏未注意行經無號誌之交岔路口，應減速慢行，作
    隨時停車之準備，即通過該交岔路口，並因閃避不及，緊急
    煞車後人車倒地，連人帶車滑入甲○○駕駛之上開營業大貨
    車左後下方，致趙明嬌受有頭部外傷、右側肩、右背大於20
    公分擦傷、胸部挫傷合併兩側多處肋骨骨折，併兩側大量血
    氣胸，左側鎖骨骨折等傷害，經送醫後，延至同日15時50分
    許，仍因上開車禍造成之頭部外傷、胸部挫傷合併肋骨骨折
    ，引起休克而死亡。甲○○於警方獲報前往處理該交通事故
    ，於警方尚未得知肇事者之際，向警方自首為肇事者，而接
    受裁判。
二、案經趙明嬌之兄丙○○、趙明嬌之女乙○○告訴及臺灣臺中
    地方法院檢察署檢察官自動檢舉偵查起訴。
    理    由
一、證據能力部分（本案所引用之供述及非供述證據，均有證據
    能力）：
（一）按被告以外之人於審判外之陳述，雖不符刑事訴訟法第15
      9條之1至之4等4條之規定，而經當事人於審判程序同意作
      為證據，法院審酌該言詞陳述或書面陳述作成時之情況，
      認為適當者，亦得為證據；當事人、代理人或辯護人於法
      院調查證據時，知有刑事訴訟法第158條第1項不得為證據
      之情形，而未於言詞辯論終結前聲明異議者，視為有前項
      之同意，同法第159條之5定有明文。本案所引用之供述證
      據，其性質屬於證人於審判外的陳述，而為傳聞證據，且
      查無符合刑事訴訟法第159條之1至之4等前4條之情形者，
      原雖無證據能力，然上開供述證據內容，業經本院審理時
      予以提示並告以要旨，且經檢察官及被告表示意見。當事
      人已知上述供述證據乃傳聞證據，且均未於言詞辯論終結
      前，對該內容異議，依上開規定，已擬制同意其有證據能
      力，本院審酌上開供述證據作成時，並無人情施壓或干擾
      ，亦無不當取供之情形，認為以之作為本案之證據亦屬適
      當，而有證據能力。
（二）除法律另有規定外，實施刑事訴訟程序之公務員因違背法
      定程序取得之證據，其有無證據能力之認定，應審酌人權
      保障及公共利益之均衡維護，刑事訴訟法第158之4定有明
      文。本案所引用之非供述證據，並無證據證明係實施刑事
      訴訟程序之公務員違背法定程序所取得，自應認均具有證
      據能力。
二、認定犯罪事實的證據及理由：
（一）訊據被告甲○○坦承為辛錩通運有限公司之司機，以駕駛
      營業大貨車為業，案發當時係駕駛車號227-GZ號營業大貨
      車送貨，惟矢口否認上開業務過失犯行，辯稱：伊從中山
      1路駛入中山1路與廣福路口時，車速很慢，死者趙明嬌距
      離伊尚有1段約100公尺的距離，伊當時目測能順利右轉到
      廣福路，不會有問題，本案可能是因為趙明嬌騎車技術的
      問題，或因為大貨車從旁經過，趙明嬌嚇到才跌倒，且當
      時該路口根本沒有劃分支線或幹道的標誌，以該路段來講
      ，亦沒有支線與幹道的劃分，伊本身並沒有過失，發生這
      種事情與伊無關等語。
（二）惟查：
      (一)被告甲○○於98年6月4日，駕駛車號227-GZ號營業大貨
        車，沿中山 1路由橫山往廣福路方向行駛，於同日14時
        15分許，行經中山 1路與廣福路無號誌且無交通指揮人
        員指揮之交岔路口右轉時，適趙明嬌亦騎乘車號BWG-47
        9 號重型機車，沿中山路往廣福路方向直行行駛至該交
        岔路口，趙明嬌因緊急煞車後人車倒地，連人帶車滑入
        被告駕駛之該營業大貨車左後下方，致趙明嬌受有頭部
        外傷、右側肩、右背大於20公分擦傷、胸部挫傷合併兩
        側多處肋骨骨折，併兩側大量血氣胸，左側鎖骨骨折等
        傷害，經送醫後，延至同日15時50分許，仍因上開車禍
        造成之頭部外傷、胸部挫傷合併肋骨骨折，引起休克而
        死亡等情，為被告所不爭執，且有澄清醫院急診死亡病
        患病歷摘要（詳相驗卷第13頁）附卷可稽，並經臺灣臺
        中地方法院檢察署檢察官督同檢驗員相驗屬實，製有勘
        （相）驗筆錄、相驗屍體證明書、驗斷書（詳相驗卷第
        39、42、46至49頁）在卷可憑。此外，並有道路交通事
        故現場圖、調查報告表(一)、(二)、現場照片20張（詳相驗
        卷第14至26）存卷可證，足認趙明嬌死亡結果與上開車
        禍間，確有因果關係無訛。
      (二)按汽車行駛至交岔路口，其行進、轉彎，應依下列規定
        ：二、行至無號誌或號誌故障而無交通指揮人員指揮之
        交岔路口，支線道車應暫停讓幹線道車先行。未設標誌
        、標線或號誌劃分幹、支線道者，少線道車應暫停讓多
        線道先行；車道數相同時，轉彎車應暫停讓直行車先行
        ；同為直行車或轉彎車者，左方車應暫停讓右方車先行
        。但在交通壅塞時，應於停止線前暫停與他方雙向車輛
        互為禮讓，交互輪流行駛。七、轉彎車應讓直行車先行
        ；行車速度，依速限標誌或標線之規定，無速限標誌或
        標線者，應依下列規定：二、行經設有彎道、坡路、狹
        路、狹橋、隧道、學校、醫院標誌之路段、道路施工路
        段、泥濘或積水道路、無號誌之交岔路口及其他人車擁
        擠處所，或因雨霧致視線不清或道路發生臨時障礙，均
        應減速慢行，作隨時停車之準備。道路交通安全規則第
        102條第1項第2款、第7款、第93條第1項第2款分別定有
        明文。被告甲○○既係駕駛車號227-GZ號營業大貨車，
        沿中山1路由橫山往廣福路方向行駛，並於行經中山1路
        與廣福路口時右轉，而趙明嬌係騎乘車號 BWG-479號重
        型機車，沿中山路往廣福路方向直行行駛至該交岔路口
        ，依上開道路交通事故現場圖、調查報告表(一)、(二)及現
        場照片可明確得知，被告係在無號誌、無交通指揮人員
        指揮之交岔路口，行駛在未設標誌、標線或號誌劃分幹
        、支線道之少線道（即中山 1路）上，且為轉彎車（即
        由中山 1路北向右轉廣福路），而趙明嬌則係行駛多線
        道（即中山路），且為直行車（即由中山路往廣福路方
        向直行），揆諸上開規定，被告自應暫停讓趙明嬌先行
        ，而趙明嬌亦應在行駛至該無號誌之交岔路口時減速慢
        行，作隨時停車之準備，案發當時天候雖係雨天，路面
        濕潤，然並非處於泥濘、油滑等影響駕駛行為之狀態。
        而被告在日間自然光線，視距良好，道路為無缺陷、無
        障礙物之柏油路面的情況，行駛至該交岔路口，且其自
        承在車禍發生前，目視到趙明嬌騎乘之重型機車，距離
        伊駕駛之營業大貨車約 100公尺，顯然其在車禍發生前
        ，已發現趙明嬌騎乘之重型機車，且無不能注意之情形
        ，竟疏於注意在該交岔路口暫停，讓騎乘重型機車由中
        山路直行廣福路之趙明嬌先行，即貿然右轉，而趙明嬌
        亦疏未注意行經該無號誌之交岔路口，應減速慢行，作
        隨時停車之準備，即騎乘重型機車通過該交岔路口，致
        趙明嬌因緊急煞車後人車倒地，連人帶車滑入被告駕駛
        之該營業大貨車左後下方，致趙明嬌受有頭部外傷、右
        側肩、右背大於20公分擦傷、胸部挫傷合併兩側多處肋
        骨骨折，併兩側大量血氣胸，左側鎖骨骨折等傷害，經
        送醫後，延至同日15時50分許，仍因上開車禍造成之頭
        部外傷、胸部挫傷合併肋骨骨折，引起休克而死亡。趙
        明嬌死亡之結果，確係因被告及趙明嬌分別違反上開規
        定之過失行為所致。而本案經本院送請臺灣省臺中市區
        車輛行車事故鑑定委員會鑑定，其鑑定意見亦為本案肇
        事情況，不論為係趙明嬌駕駛之重型機車與被告駕駛之
        營業大貨車直接碰撞，抑或係趙明嬌駕駛之重型機車煞
        車不及失控摔倒後，才與被告駕駛之營業大貨車碰撞，
        均不影響被告「應停讓」及趙明嬌「應減速慢行」（小
        心行駛）之相對路權關係，被告駕駛營業大貨車，行至
        無號誌交岔路口右轉彎時，未讓右方多線道車先行，為
        肇事主因；趙明嬌駕駛重型機車，行經無號誌交岔路口
        ，疏未減速慢行，為肇事次因，有該會98年10月27日中
        市行字第09854003112號函覆之鑑定意見書在卷可證（
        詳本院卷第17至18頁），足認本案被告過失責任明確，
        且責任歸屬與趙明嬌騎車技術及是否因為驚嚇跌倒無關
        。
      (三)按刑法第276條第2項所謂之業務，係指以反覆同種類之
        行為為目的之社會活動而言（最高法院69年臺上字第40
        47號判例參照），被告為辛錩通運有限公司之司機，以
        駕駛營業大貨車為業，案發當時復係駕駛車號227-GZ號
        營業大貨車載運清潔劑等貨品，前往廣福路附近等情，
        業據被告陳述明確，並有道路交通事故現場照片附卷可
        考，被告為從事駕駛業務之人，上開過失致死行為，與
        其駕車業務有直接關係，屬業務上之過失行為，自應負
        特別注意義務及責任。
（三）綜上所述，被告甲○○否認犯罪之詞，純屬飾卸之詞，不
      足採信，本案事證明確，被告犯行洵堪認定。
三、論罪科刑：
    核被告甲○○所為，係犯刑法第276條第2項之業務過失致死
    罪。按對於未發覺之罪自首而受裁判者，得減輕其刑，刑法
    第62條前段固定有明文，惟該條文係於94年2月2日修正公布
    ，95年7月1日施行，其修正立法理由已載明因自首之動機不
    一而足，有出於內心悔悟者，有由於情勢所迫者，亦有基於
    預期邀獲必減之寬典者。對於自首者，依現行規定（即修正
    前刑法第62條前段）一律必減其刑，不僅難於獲致公平，且
    有使犯人恃以犯罪之虞。在過失犯罪，行為人為獲減刑判決
    ，急往自首，而坐令損害擴展之情形，亦偶有所見。必減主
    義，在實務上難以因應各種不同動機之自首案例。我國暫行
    新刑律第 51條、舊刑法第38條第1項、日本現行刑法第42條
    均採得減主義，既可委由裁判者視具體情況決定減輕其刑與
    否，運用上較富彈性。真誠悔悟者可得減刑自新之機，而狡
    黠陰暴之徒亦無所遁飾，可符公平之旨，宜予採用。本案被
    告固於警方獲報前往處理該交通事故，於警方尚未得知肇事
    者之際，向警方自首為肇事者，而接受裁判，有臺中市○○
    ○道路交通事故肇事人自首情形紀錄表（詳相驗卷第30頁）
    在卷可稽，然被告在人車往來之交岔路口肇致嚴重車禍，並
    致被害人死亡，客觀上已難逃避目擊者之指證，或路人記憶
    其車號提供警方辦案等狀況，而有規避刑事責任之機會，且
    若被告肇事後逃離現場，尚有刑法第185條之4肇事逃逸之刑
    事處罰，其自首已有情勢所迫之情形存在，況被告雖向警方
    自首犯罪，然於偵查及審判期間，一再飾詞辯解，否認犯罪
    ，並未因其自首而減省司法資源，足認被告並非出於內心悔
    悟而自首犯罪，本院認為若依刑法第62條前段自首規定減輕
    其刑，實難符合社會正義及公平，爰不依自首規定減輕其刑
    ，附此說明。爰審酌被告並無任何刑事前案紀錄，有臺灣高
    等法院被告前案紀錄表在卷可稽，堪認其犯案前品行尚佳，
    惟斟酌被告不思其駕駛之營業用大貨車車體龐大，應注意其
    駕駛行為所可能肇致之危險或實害，竟於行經無號誌之交岔
    路口貿然搶道右轉，造成趙明嬌於該次車禍死亡之嚴重後果
    ，衍生死者家庭的悲劇，所生危害實屬重大，被告犯後不僅
    否認犯罪，拒絕合理賠償死者家屬之損害，於本院審理期間
    ，甚至強調應由其受僱之辛錩通運有限公司解決此次車禍的
    所有問題，對自己因疏失造成趙明嬌死亡的嚴重後果，毫無
    承擔責任之認知及誠意，惡性實為重大，被告之業務過失行
    為，雖為肇事主因，然趙明嬌駕駛重型機車，行經無號誌交
    岔路口，疏未減速慢行，亦同為肇事次因等一切情狀，量處
    被告如主文所示之刑，以示懲儆。
據上論斷，應依刑事訴訟法第299條第1項前段，刑法第276條第2
項，刑法施行法第1條之1第1項、第2項前段，判決如主文。
中    華    民    國    98    年    12    月    21    日
                  交通法庭  審判長法  官  陳  得  利
                                  法  官  許  月  馨
                                  法  官  黃  裕  仁
以上正本證明與原本無異。
如不服本判決應於收受判決後10日內向本院提出上訴書狀，並應
敘述具體理由；其未敘述上訴理由者，應於上訴期間屆滿後20日
內向本院補提理由書（均須按他造當事人之人數附繕本）「切勿
逕送上級法院」。
                                  書記官  吳  慕  先
中    華    民    國    98    年    12    月    21    日
附錄本案論罪科刑法條全文：
中華民國刑法第276條第2項
從事業務之人，因業務上之過失犯前項之罪者，處 5年以下有期
徒刑或拘役，得併科3千元以下罰金。
中華民國刑法施行法第1條之1
中華民國94年1月7日刑法修正施行後，刑法分則編所定罰金之貨
幣單位為新臺幣。
94年1月7日刑法修正時，刑法分則編未修正之條文定有罰金者，
自94年1月7日刑法修正施行後，就其所定數額提高為30倍。但72
年6月26日至 94年1月7日新增或修正之條文，就其所定數額提高
為3倍。


司法院資訊處製作；財團法人民間司法改革基金會備份。
